【裁判字號】    97,交聲,833
【裁判日期】    970418
【裁判案由】    違反道路交通管理處罰條例聲明異議
【裁判全文】
臺灣臺北地方法院交通事件裁定         97年度交聲字第833號
原處分機關  臺北市交通事件裁決所
受處分人    甲○○
                    之2
上列異議人即受處分人因違反道路交通管理處罰條例案件，對於
臺北市交通事件裁決所於中華民國97年1月7日所為之處分（原處
分案號：北市裁四字第裁00－000000000 號），聲明異議，本院
裁定如下：
    主  文
異議駁回。
    理  由
一、按汽車駕駛人，有道路交通管理處罰條例第35條第1 項規定
    之情形者，應接受道路交通安全講習；又汽車駕駛人應接受
    道路交通安全講習者，無正當理由，不依規定接受道路交通
    安全講習者，處新臺幣（下同）1,800 元罰鍰。經再通知依
    限參加講習，逾期6 個月以上仍不參加者，吊扣其駕駛執照
    6 個月，道路交通管理處罰條例第24條第1 項第2 款、第3
    項分別定有明文。而汽車駕駛人，駕駛汽車經測試檢定酒精
    濃度超過規定標準者，處新臺幣（下同）1 5,000 元以上6
    0,000 元以下罰鍰，並當場移置保管該汽車及吊扣其駕駛執
    照1 年；因而肇事致人受傷者，並吊扣其駕駛執照2 年；致
    人重傷或死亡者，吊銷其駕駛執照，並不得再考領，道路交
    通管理處罰條例第35條第1 項第1 款亦有明定。
二、本件異議人即受處分人甲○○，於民國93年12月14日因違反
    道路交通管理處罰條例第35條第1 項第1 款酒後駕車之規定
    ，依同條例第24條第1 項規定，應接受道路交通安全講習。
    該違規案件於95年7 月18日辦理結案，臺北市政府交通局即
    舉發單位於95年7 月20日以雙掛號郵寄講習通知單至受處分
    人駕籍地及戶籍地，並依法寄存送達。受處分人未依限領取
    郵件，且未參加講習，舉發單位即依違反道路交通管理處罰
    條例第24條第3 項規定製單舉發，並再次通知受處分人參加
    講習，該通知單郵件自96年10月5 日起即寄存在臺北圓山郵
    局，惟受處分人仍未領取郵件，亦未參加講習。原處分機關
    遂於97年1 月7 日，以受處分人有「汽車駕駛人無正當理由
    不依規定接受道路交通安全講習」之違規行為，依違反道路
    交通管理處罰條例第24條第3 項規定，裁處罰鍰1,800 元，
    並應參加道路交通安全講習。
三、聲明異議意旨略以：受處分人均未曾收受於95年7 月20日及
    96 年5月29日、同年6 月4 日、同年9 月29日、同年10月5
    日郵寄之道路講習通知單，僅於97年1 月18日收受此次寄存
    送達之講習通知單，且目前已完成道路交通安全講習云云。
四、經查：
（一）受處分人於93年12月14日，因違反道路交通管理處罰條例
      第35條第1 項第1 款酒後駕車之規定，依同條例第24條第
      1 項規定，應接受道路安全講習。而該違規案件於95年7
      月18日辦理結案，由臺北市政府交通局於95年7 月20日以
      雙掛號郵寄講習通知單至受處分人位在臺北市○○區○○
      街4 巷30號之戶籍地，嗣該通知單因招領逾期遭郵退，臺
      北市政府交通局復於96年5 月29日以寄存郵政機關之方式
      雙掛號郵寄講習通知單至上開受處分人之戶籍地，惟因送
      達人仍未獲會晤受處分人本人，亦無受領文書之同居人、
      受雇人或應受送達處所接收郵件人員，該郵件即自96年6
      月4 日起寄存於臺北圓山郵局，並製作送達通知書2 份，
      1 份黏貼於受處分人戶籍地門首，另1 份置於信箱或其他
      適當位置，以為送達。嗣受處分人仍未依限領取郵件，且
      未參加講習，臺北市政府交通局始於96年9 月28日，依違
      反道路交通管理處罰條例第24條第3 項規定製單舉發，並
      再次通知參加講習。該通知單於96年9 月29日以寄存郵政
      機關之方式雙掛號郵寄至受處分人前揭戶籍地，並自96年
      10月5 日起寄存於臺北圓山郵局乙節，有臺北市政府交通
      局97年2 月19日北市交授汽字第09730057100 號函、臺北
      市交通事件裁決所97年3 月4 日北市裁三字第0973164330
      0 號函、95年7 月20日北市交汽字第20749508230641號道
      路交通安全講習通知單、95年7 月26日掛號郵件退回、招
      領逾期通知章戳、95北市交汽字第20749607040542號、96
      北市交汽字第20749611070265號送達證書及道路交通安全
      講習通知單各1 份等件附卷可稽（見本院卷第10頁至第16
      頁）。
（二）按送達，於應受送達人之住居所、事務所或營業所為之。
      但在行政機關辦公處所或他處會晤應受送達人時，得於會
      晤處所為之；於應送達處所不獲會晤應受送達人時，得將
      文書付與有辨別事理能力之同居人、受雇人或應送達處所
      之接收郵件人員；送達，不能依前2 條規定為之者，得將
      文書寄存送達地之地方自治或警察機關，並作送達通知書
      兩份，1 份黏貼於應受送達人住居所、事務所、營業所或
      其就業處所門首，另1 份交由鄰居轉交或置於該送達處所
      信箱或其他適當位置，以為送達。前項情形，由郵政機關
      為送達者，得將文書寄存於送達地之郵政機關，行政程序
      法第72條第1 項、第73條第1 項、第74條第1 項、第2項
      均定有明文。又法院受理有關交通事件，準用刑事訴訟法
      之規定，道路交通管理處罰條例第89條前段亦定有明文。
      而依刑事訴訟法第62條之規定，送達文書，除本章有特別
      規定外，準用民事訴訟法之規定。故交通事件文書之送達
      ，依據準用民事訴訟法第138 條第2 項之規定，寄存送達
      ，自寄存之日起，經10日發生效力。經查，本件受處分人
      因違反道路交通管理處罰條例第35條第1 項第1 款酒後駕
      車之規定，依同條例第24條第1 項規定，應接受道路交通
      安全講習等情，已如前述，惟講習通知單屢因招領逾期而
      遭郵退，舉發單位亦曾於96年6 月4 日、同年10月5 日兩
      次以寄存送達之方式將該郵件寄存於臺北圓山郵局，有上
      開臺北市政府交通局送達證書2 件附卷可憑。從而，依準
      用前揭民事訴訟法第138 條第2 項規定結果，該兩次寄存
      送達之講習通知單自寄存之日起10內均已生送達效力，受
      處分人自應於講習通知單上所載之講習日期至報到地點接
      受道路交通安全講習。綜上，受處分人以未曾收受郵寄之
      講習通知單等詞置辯，尚不足以作為本件處分免罰之依據
      。是以，本件事證明確，受處分人無正當理由不依規定接
      受道路交通安全講習之違規行為，堪予認定。
五、綜上所述，受處分人確有汽車駕駛人無正當理由不依規定接
    受道路交通安全講習之違規行為。從而，原處分機關依道路
    交通管理處罰條例第24條第3 項規定，裁處受處分人罰鍰1,
    8 00元，並應參加道路交通安全講習，核無違誤，進而本件
    異議為無理由，應予駁回。
六、據上論斷，道路交通案件處理辦法第19條，裁定如主文。
中    華    民    國    97    年    4     月    18    日
                  交通法庭    法  官  葉力旗
以上正本證明與原本無異
如不服本裁定應於送達後5日內向本院提出抗告狀
                              書記官  林碧華
中    華    民    國    97    年    4     月    18    日


司法院資訊處製作；財團法人民間司法改革基金會備份。
